臺灣高等法院花蓮分院民事裁定　　　　　100年度家抗字第2號
抗　告　人
即　原　告　陸一鳴
相　對　人
即　被　告　黃蓮
上列抗告人因相對人間離婚等事件，對於中華民國100年5月23
日臺灣花蓮地方法院100年度婚字第26號所為裁定提起抗告，本
院裁定如下：
    主  文
原裁定廢棄。
    理  由
一、抗告意旨略以：抗告人即原告陸一鳴（下稱抗告人）於民國
    39年已到花蓮工作，雖中途曾離開，但花蓮是抗告人之第二
    故鄉，有長期居住紀錄，且年老力衰仍回花蓮，原裁定移轉
    管轄尚有不當等語。
二、按，臺灣地區與大陸地區人民關係條例並無關於離婚事件兩
    岸管轄權之規定，惟綜合民事訴訟法第568條關於離婚事件
    管轄權之規範意旨及原理，應解為我國就離婚事件之兩岸管
    轄權，係以當事人中華民國法院管轄為原則，輔以住所地法
    院管轄權及原因事實發生地法院之管轄權（此可參照最高法
    院93年度台上字第1943號判決意旨）。且臺灣地區與大陸地
    區人民關係條例第41條第1項「臺灣地區與大陸地區人民間
    之民事事件，除本條例另有規定外，適用臺灣地區之法律」
    ，亦為保障臺灣地區人民之權益而設，該條自81年7月31日
    總統令公布後未曾修正，則自該條例公布施行後，歷來台灣
    地區人民，與大陸地區人民因訴請裁判離婚而在臺灣涉訟，
    即由夫妻一方在台之設籍地管轄，自不因民法第1002條修正
    後而有影響，不宜以上開規範我國人民之法條適用在兩岸人
    民婚姻，而謂夫妻結婚時未約定在台夫妻一方之住所地為共
    同住所地，即適用民事訴訟法第568條第3項規定移轉由中央
    政府所在地之臺北地院管轄（臺灣高等法院暨所屬法院90年
    法律座談會決議參照）。
三、經查，本件抗告人為中華民國人民，被告為大陸地區人民，
    兩造於87年3月16日在大陸地區江蘇省徐州市結婚，有戶籍
    謄本、蘇徐政婚字第011號結婚證書、花蓮市戶政事務所100
    年1月28日花市戶字第1000000588號函暨所附結婚登記申請
    書、大陸地區江蘇省泰興市公證處（2004）泰證民台字第23
    號結婚公證書、財團法人海峽交流基金會（93）核字第0648
    05號認證書在卷可按。又兩造在大陸地區江蘇省結婚後，因
    被告不願來臺居住，故兩造婚後先共同居住在抗告人大陸地
    區家鄉，於92年間共同搬遷至北京通周區○○○路15號4號
    樓1612室，嗣98年間抗告人無法忍受被告所為，自行離開兩
    造住處。兩造婚後被告雖曾於94年8月2日入境臺灣至花蓮地
    區，惟僅出於旅遊之目的與抗告人來臺數日，期間兩造下榻
    於旅館，被告嗣於同年月9日離臺，迄未再入境臺灣等情，
    固據抗告人於原審陳述在卷（原審卷第36、37頁）。然，抗
    告人係我國國民，原設籍於花蓮市○○里○○鄰○○路29號（
    下稱花蓮住所），於89年8月15日遷出，並於93年4月12日再
    行遷入，並以花蓮住所與被告辦理結婚登記等，有抗告人所
    提出戶籍謄本在卷可按（原審卷第7頁）。是抗告人既為我
    國國民，依臺灣地區與大陸地區關係條例52條第1項「結婚
    或兩願離婚之方式及其他要件，依行為地之規定。」之規定
    ，本件離婚事件之準據法，應依我國法律規定。而抗告人既
    設籍於花蓮住所，回台時亦居住於花蓮，縱認其婚後至98年
    間返回臺灣居住在花蓮住所前，無長久居住於花蓮住所之意
    思，該址非兩造婚後之共同住所，惟抗告人在台之住所仍為
    花蓮住所，則依上開說明，本件原法院就抗告人提起之本件
    離婚訴訟，自有管轄權，不宜適用民事訴訟法第568條第3項
    規定移轉由中央政府所在地之臺北地院管轄。原審未查，認
    其無管轄權，而移送於臺灣臺北地方法院，尚有未洽，抗告
    人據此提起抗告，指摘原裁定不當求予廢棄，為有理由，爰
    由本院廢棄原裁定，發回原法院更為適法之處理，爰裁定如
    主文。
中    華    民    國   100    年    7     月    5     日
                  家事法庭審判長法  官  謝志揚
                                法  官  李水源
                                法  官  許仕楓
以上正本係照原本作成。
本裁定除以適用法規顯有錯誤為理由外，不得再抗告。如提起再
抗告，應於收受送達後10日內委任律師為訴訟代理人向本院提出
再抗告狀（均須按他造當事人之人數附繕本）。並繳納再抗告費
新台幣１千元。
中    華    民    國   100    年    7     月    5     日
                                書記官  徐文彬